最高法院刑事判決　　　　　　九十四年度台上字第四九四○號
　　上　訴　人　甲○○
　　　　　　　　　　　　號
　　　　　　　　　　　　號
　　選任辯護人　黃英傑律師
上列上訴人因違反著作權法案件，不服台灣高等法院台中分院中
華民國九十四年四月二十七日第二審判決（九十四年度上訴字第
二五五號，起訴案號：台灣台中地方法院檢察署九十三年度偵字
第一一五一二號），提起上訴，本院判決如下：
    主  文
上訴駁回。
    理  由
按刑事訴訟法第三百七十七條規定，上訴於第三審法院，非以判
決違背法令為理由，不得為之。是提起第三審上訴，應以原判決
違背法令為理由，係屬法定要件。如果上訴理由狀並未依據卷內
訴訟資料，具體指摘原判決不適用何種法則或如何適用不當，或
所指摘原判決違法情事，顯與法律規定得為第三審上訴理由之違
法情形，不相適合時，均應認其上訴為違背法律上之程式，予以
駁回。本件上訴人甲○○上訴意旨略稱：(一)、上訴人於本件犯罪
，僅受僱於通緝中之許嘉德，於許嘉德以燒錄機盜拷之方式，非
法重製他人享有著作權之音樂、影片光碟時，負責駕駛車輛載送
空白之光碟片及以仿冒之封面從事光碟片之外殼包裝。而共同被
告陳明燻、簡國城亦受僱於許嘉德，由陳明燻負責載運、分類整
理及寄交已盜拷完成之光碟片，簡國城則分擔盜拷光碟非法重製
之行為。衡情上訴人所為，並非本件犯罪之核心部分行為，相較
於陳明燻、簡國城於第一審僅判處有期徒刑二年，並諭知緩刑五
年（未上訴已確定）；而原審竟量處上訴人有期徒刑二年之重刑
，其量刑顯然失衡，違背比例原則及平等原則。(二)、本件第一審
判決認定上訴人之行為，係犯著作權法第九十四條第二項之以犯
第九十一條第三項之罪為常業罪，因同時侵害不同著作權人之著
作權，並認係一行為觸犯數罪名，應依想像競合犯規定，從一重
處斷。而原判決認定，著作權法第九十四條第二項之常業犯，乃
學理上所稱之集合犯，性質上係集合同種之數行為而構成實質上
一罪，不再論以想像競合犯。於此情形，原審法院即應撤銷第一
審判決，改判較第一審為輕之刑，方符合罪刑相當及不利益變更
禁止原則。乃原判決仍量處上訴人有期徒刑二年，即與罪刑相當
及不利益變更禁止原則相違背。(三)、原判決於量刑時，僅記載：
「其犯後已能坦承犯行，態度良好等一切情狀，量處如主文第二
項所示之刑」。充其量僅審酌刑法第五十七條第十款所規定「犯
罪後之態度」，其餘皆以「等一切情狀」一語帶過，置上訴人所
辯，為分擔家計因「饑寒起盜心」之動機及情狀於不顧，有理由
不備之違法云云。
惟查：原判決綜合全案卷證資料，本於事實審法院之推理作用，
認定上訴人曾於民國九十二年間因違反著作權法案件，經台灣台
中地方法院判處有期徒刑九月，緩刑二年確定，於緩刑期間，又
自九十三年二月間起受僱於許嘉德，夥同亦受僱於許嘉德之簡國
城、陳明燻、吳順輝及綽號「阿林」、「小林」者等人，共同基
於意圖銷售營利而擅自以重製於光碟之方法侵害他人之著作財產
權為常業之犯意，以燒錄機盜拷他人享有著作財產權之音樂、影
片光碟，販賣予中盤商，每日約可盜拷八千片至一萬片光碟。上
訴人依許嘉德之分工，負責駕駛車輛載送空白之光碟片供盜拷及
以仿冒之封面從事已盜拷完成光碟片之外殼包裝。每日銷售之盜
拷光碟，少則二、三千片，多則逾萬片，嗣於九十三年五月二十
五日經法務部調查局嘉義縣調查站持搜索票查獲等情。乃撤銷第
一審關於上訴人部分之判決，改判論處上訴人共同以意圖銷售而
以重製於光碟之方法侵害他人之著作財產權為常業罪刑，已詳細
說明其所憑之證據及認定之理由。而上訴第三審法院之案件，是
否以判決違背法令為上訴理由，應就上訴人之上訴理由書狀加以
審查。至原判決究有無違法，與上訴是否以違法為理由為兩事（
本院七十一年臺上字第七七二八號判例參照）。上訴意旨對於原
判決所為論斷，並未依據卷內資料，具體指摘有何違背法令情形
。且查：共同正犯，應就共同犯意聯絡範圍內之全部犯罪事實負
責。又關於刑之量定及緩刑之宣告，係實體法上賦予法院得為自
由裁量之事項，倘其未有逾越法律所規定之範圍，或濫用其權限
，即不得任意指摘為違法，以為第三審上訴之理由（本院七十五
年臺上字第七○三三號判例參照）。原判決如何依法審酌上訴人
之情狀，量處適當之刑，已經敘明：上訴人曾於九十二年間因違
反著作權法案件，經台灣台中地方法院判處有期徒刑九月，緩刑
二年確定，竟不知警惕，又於緩刑期間，為圖個人私利枉顧他人
之音樂著作、視聽著作乃辛苦之智慧結晶，且無視於政府大力宣
導尊重他人智慧財產權之法令，再為本件犯罪，除嚴重損害各該
著作權人之權益、擾亂市場秩序外，更影響我國之國際形象，犯
罪情節嚴重；惟念其犯後已能坦承犯行，態度良好等一切情狀，
量處如原判決主文第二項所示之刑（即有期徒刑二年）等情綦詳
（見原判決第八頁第八行至第十七行）。原判決關於刑之量定，
並非僅審酌刑法第五十七條第十款所規定「犯罪後之態度」而已
，上訴意旨任意設詞，並非依據卷內資料執為指摘。又著作權法
第九十四條第二項之罪，其法定本刑為一年以上七年以下有期徒
刑（得併科罰金），原判決量處有期徒刑二年，其刑度與已判決
確定之共犯陳明燻、簡國城所處有期徒刑二年相同。此部分究竟
如何違背法令，上訴意旨亦未依據卷內資料為具體之指摘。其任
憑己見，抽象泛言原判決量處上訴人重刑，顯然失衡，違背比例
原則及平等原則云云，要非適法之第三審理由。另原判決於撤銷
改判時，已將第一審所處有期徒刑三年，改處有期徒刑二年。上
訴意旨猶稱，原判決未改判較輕之刑，違背罪刑相當及不利益變
更禁止原則云云，亦非依據卷內資料執為指摘。綜上所述，上訴
意旨所指摘事項，均與法律規定得為第三審上訴理由之違法情形
，不相適合。其上訴違背法律上之程式，應予駁回。
據上論結，應依刑事訴訟法第三百九十五條前段，判決如主文。
中　　華　　民　　國　九十四　年　　九　　月　　八　　日
                      最高法院刑事第十二庭
                          審判長法官  謝　俊　雄
                                法官  陳　世　雄
                                法官  蘇　振　堂
                                法官  吳　信　銘
                                法官  徐　文　亮
      本件正本證明與原本無異
                                      書  記  官
中　　華　　民　　國　九十四　年　　九　　月　 十二 　日
                                                      Ｑ
